臺灣臺中地方法院刑事判決
110年度簡上字第284號
上訴人即
被      告  陳毓峯



選任辯護人  李國豪律師（法扶律師）
上列上訴人因被告妨害自由案件，不服本院臺中簡易庭110年度
中簡字第621號中華民國110年3月31日第一審簡易判決（原聲請
簡易判決處刑書案號：110年度偵字第551、1296號），提起上訴
，本院合議庭管轄第二審改依第一審通常審判程序，判決如下︰
    主    文
原判決撤銷。
陳毓峯無罪。
    理    由
一、聲請簡易判決處刑要旨：被告陳毓峯為位於臺中市○區○○路0
    00巷0號社區大樓之住戶，告訴人李祝同為該社區之住戶兼
    社區保全管理員。於民國109年11月12日23時許，陳毓峯與
    李祝同及其哥李恩吉3人，在該社區1樓管理室內談話，陳毓
    峯因故與李祝同起爭執，竟基於恐嚇之犯意，對李祝同恐嚇
    稱：「要不是你爸是大樓委員，我就動你了」、「要找人處
    理你」、「真想要打你，又不能打」、「之後等著看」等語
    ，以此加害身體之事恐嚇李祝同，致李祝同心生畏懼，而生
    危害於安全。因認被告陳毓峯涉犯刑法第305條之恐嚇危害
    安全罪嫌。
二、程序方面：
　　按檢察官聲請以簡易判決處刑之案件，經法院認為有刑事訴
    訟法第451條之1第4項但書之情形者，應適用通常訴訟程序
    審判之，刑事訴訟法第452條定有明文；且對於簡易判決之
    上訴，準用刑事訴訟法第三編第一章及第二章之規定，管轄
    第二審之地方法院合議庭受理簡易判決上訴案件，應依通常
    程序審理。又認案件有刑事訴訟法第452條之情形者，應撤
    銷原判決，逕依通常程序為第一審判決，法院辦理刑事訴訟
    簡易程序案件應行注意事項第14項已有明文。本案經本院詳
    加調查審認後，應依法對被告無罪判決之諭知(理由詳述於
    後)，因有刑事訴訟法第451條之1第4項但書第3款之情形，
    依前揭規定，原審誤用簡易處刑程序，應由本院合議庭改依
    通常程序審理後，並改為第一審之判決，合先說明。
三、次按犯罪事實之認定，係據以確定具體的刑罰權之基礎，自
    須經嚴格之證明，故其所憑之證據不僅應具有證據能力，且
    須經合法之調查程序，否則即不得作為有罪認定之依據。倘
    法院審理之結果，認為不能證明被告犯罪，而為無罪之諭知
    ，即無前揭第154條第2項所謂「應依證據認定」之犯罪事實
    之存在。因此，同法第308條前段規定，無罪之判決書只須
    記載主文及理由。而其理由之論敘，僅須與卷存證據資料相
    符，且與經驗法則、論理法則無違即可，所使用之證據亦不
    以具有證據能力者為限，即使不具證據能力之傳聞證據，亦
    非不得資為彈劾證據使用。故無罪之判決書，就傳聞證據是
    否例外具有證據能力，本無須於理由內論敘說明（最高法院
    100年度台上字第2980號刑事判決意旨參照）。
四、復按犯罪事實應依證據認定之，無證據不得認定犯罪事實；
    不能證明被告犯罪者應諭知無罪之判決，刑事訴訟法第154
    條第2項、第301條第1項分別定有明文。且按認定犯罪事實
    所憑之證據，雖不以直接證據為限，間接證據亦包括在內；
    然無論直接或間接證據，其為訴訟上之證明，須於通常一般
    之人均不致於有所懷疑，而得確信其為真實之程度者，始得
    據之為有罪之認定；又檢察官對於起訴之犯罪事實，應負提
    出證據及說服之實質舉證責任，倘其所提出之證據，不足為
    被告有罪之積極證明，或其指出證明之方法，無從說服法院
    以形成被告有罪之心證，而有合理性懷疑之存在時，基於無
    罪推定之原則，自應為被告無罪判決之諭知（最高法院76年
    度台上字第4986號、92年台上字第128號判決意旨參照）。
    再按刑法第305條恐嚇罪，所稱以加害生命、身體、自由、
    名譽、財產之事恐嚇他人者，係指以使人生畏怖心為目的，
    而通知將加惡害之旨於被害人而言，最高法院52年度台上字
    第751號判決意旨可參；所謂惡害通知，係指被害人因行為
    人之惡害通知而心生畏懼，產生不安全感覺為要件；而該惡
    害內容是否達刑法上恐嚇之內涵，須據行為人之通知方式、
    言行舉止、動作等全部內容為綜合判斷，不能僅節錄隻字片
    語或斷章取義逕為認定，且言語是否屬於「加惡害」之事，
    須該言語及舉動，以一般人通常經驗，客觀上均足認使人心
    生畏怖，方可成立。換言之，刑法上之恐嚇罪，以行為人基
    於使被害人產生害怕恐懼之目的，而對被害人進行惡害之通
    知，以達被害人之心理上陷入擔憂、惶恐不安之持續狀態，
    至於被告所使用之言語、文字、舉動是否屬於惡害通知，必
    須稽諸其為語言之前因、背景或主、客觀情形，加以全盤綜
    合情形判斷，不得僅以被害人採取片斷或單憑被害人主觀感
    覺是否心生畏怖，遽以認定構成恐嚇罪（臺灣高等法院110
    年度上易字第758號判決意旨參見）。　　　
五、公訴人意旨認被告陳毓峯（下稱被告）涉犯刑法第305條之
    恐嚇罪嫌，無非係以被告於警偵訊之供述，及證人即告訴人
    李祝同、證人李恩吉於警偵訊之證述、證人李細精於偵訊之
    證述、員警職務報告、受理各類案件紀錄表、受理刑事案件
    報案三聯單、指認犯罪嫌疑人紀錄表等證據資為論據。
六、訊據被告固坦承其有於上揭時、地與證人李祝同對話之事實
    ，惟堅詞否認有恐嚇犯行，並辯稱：伊只說「真想要打你，
    又不能打」而已，並沒說「要不是你爸是大樓委員，我就動
    你了」、「要找人處理你」、「之後等著看」等語。辯護人
    辯護稱：被告係身心障礙者，當時李祝同也叫李恩吉來助勢
    ；被告當時說「真想要打你，又不能打」一語，並沒有要打
    之意，被告是要對方不要混水摸魚，並沒有要打或恐嚇李祝
    同之犯意等語。
七、經查：
　㈠證人李恩吉係證人李祝同之兄長，被告於上揭時地與李祝同
    對話，因該社區管理問題，對李祝同陳稱「真想要打你，又
    不能打」等語，上情業據被告自認明確（本院卷第78-79頁
    ），並經證人李祝同、李恩吉證述在卷（偵卷第29、37、89
    頁；本院卷第119、136、141頁），此部分之事實，堪可認
    定。而被告所稱「真想要打你，又不能打」部分，依該文義
    或語意，已明確表達被告於客觀上或法規範上，並無法或也
    不會實現對其內心想法甚明，純屬單純表達個人內心想法而
    已，此非屬「惡害通知」無疑，縱認係「思想犯」，亦非刑
    法上所處罰之對象或客體。
　㈡另據證人李祝同於本院審理中證述：被告一直針對伊工作內
    容及態度，一直在叫伊怎麼做，或是說伊做得好或不好，一
    直在指責我；可能看伊不高興，路過時會停留，就對伊碎念
    ，講類似的話，被告在現場約半至1小時，大約晚上11點至1
    2點多，被告點一根菸約5-10分鐘，伊哥自己下樓來，被告
    就邊坐在那邊看著伊，碎碎唸說「要找人來打你，要不是因
    為你爸是委員的話，我很想要現在就動你」；伊打算報警告
    被告時，被告當時已經上樓，警察於翌日凌晨約1時多到場
    ，被告馬上下樓問警察說發生了什麼事，有站起來走向我面
    前推了我肩膀一下，過程中，被告坐在旁邊的樓梯，看著伊
    碎念說「要不是你爸是委員，就找人動你，還說真想動你、
    真想打你」等語（本院卷第120-124、126-130頁）；及對照
    證人李恩吉於本院審理中證述：伊於上揭時間下樓到上址管
    理室要拿外賣飲料，看到李祝同跟被告坐在那邊講話，被告
    糾正李祝同上班的事，說李祝同在管理室玩遊戲，跟人家聊
    天、吃飯的事，工作不應該怎樣，並與其等2人一起聊天，
    之後被告走到李祝同旁邊直點李祝同肩膀，並對李祝同說你
    是不是不爽我（指被告），之後就站在李祝同旁邊，沒有說
    什麼，還有說「要不是你爸是大樓委員，我就動你」，伊距
    離被告約1、2公尺，距離李祝同約1公尺，李祝同與伊較近
    ，被告原本坐在旁邊的樓梯，之後站起到管理室裡，一下站
    起，一下又坐下，過程中有1、2名住戶經過，不確定有無聽
    到對話；伊在管理室停留1小時多，至李祝同報警，有聽到
    被告說「要不是你爸是大樓委員，我就動你」、也說「要找
    人動你，很想打你但是又不能」，這是被告坐在那邊（樓梯
    ）時說的，其他如之後等著看之類的話，伊忘記了，那時伊
    與李祝同面對面說話，被告沒有比手劃腳，只是看著說，沒
    有指著誰，但伊與李祝同聽得到等語（本院卷第137、140-1
    43頁）。由上，稽諸證人李祝同、李恩吉前揭證言為斷，可
    認被告於案發當日晚上，曾至該社區大樓管理室，對於證人
    李祝同工作值勤方式及態度，固有指點或批評，期間，證人
    李祝同與李恩吉2人相距約1公尺，而被告位於在旁之樓梯上
    獨坐，相距上開證人2人約2公尺，則上開證人2人較靠近，
    被告距上開證人2人較遠；且斯時，被告以平和語調叨叨碎
    碎念「要不是你爸是大樓委員，我就動你」、「要找人動你
    或很想打你但是又不能」之類話語，並未與證人李祝同或李
    恩吉間有肢體上有拉扯，或言語上爭鋒相對、聲調高揚，或
    者情緒上失控暴怒、叫囂等情事發生，音量或許能被證人李
    祝同、李恩吉所聽聞，並未以此比手劃腳或手怒指向證人李
    祝同並同時揚言威嚇，因此，依憑被告與證人李祝同、李恩
    吉3人所處相對位置、彼等言行舉措、口吻、動作等客觀情
    事綜合判斷，被告上揭言語蓋屬個人自言自語之情緒發洩而
    已，其主觀上，要無將上開言語作為「惡害」方式「通知」
    予證人李祝同，並致使證人李祝同心理上產生不安全之情緒
    之意欲或故意；更佐以證人李祝同、李恩吉為親手足關係，
    又年輕力壯、同時在場，而被告卻係肢體殘障者且獨自一人
    ，此經證人李恩吉於偵訊中證述：當時除伊與李祝同、被告
    三人外，並沒有其他人在場乙情（偵卷第89頁），亦經被告
    提出身心障礙證明影本可憑（本院卷第89頁），在客觀情狀
    或態勢上，被告顯居劣勢，並未佔據上風，亦非有利於被告
    甚明，此據一般人經驗常情判斷，顯而易見，客觀上尚不足
    使他人心生畏怖之感無誤。因此，本案藉由現存之主、客觀
    情事，經綜合判斷，應認與刑法上恐嚇罪之構成要件不符，
    要難單憑證人李祝同斷章取義或憑個人一己好惡感覺，遽認
    被告構成恐嚇罪責。
　㈢至於證人李祝同雖於警詢中證述：被告於上揭時、地，對伊
    恐嚇說「要動你」、「要找人處理你」、「真想要打你」、
    「之後等著看」等語，作勢推伊一下等語（偵卷第39頁）；
    及證人李恩吉於警詢中證述：伊於同日23時許，下樓拿外送
    東西，有目睹被告恐嚇李祝同說；「要動你」、「要找人處
    理你」、「真想要打你」、「之後等著看」等語。惟查，證
    人李祝同、李恩吉前揭警詢中之指訴過於簡化、片段，並未
    將案發當時之時序及言語、舉動、相對位置、口吻等過程或
    情節詳述，此更與證人李恩吉於本院審理中證述：伊在管理
    室停留1小時多，至李祝同弟報警，有聽到被告說「要不是
    你爸是大樓委員，我就動你」、也說要找人動你，很想打你
    但是又不能，這是被告坐在那邊（樓梯）時說的，其他如之
    後等著看之類的話，伊忘記了，那時後伊與李祝同面對面在
    說話，沒有比手劃腳，只是看著說，伊等聽得到，沒有指著
    誰等語（本院卷第142-143頁），其中就被告所言之過程、
    情節或內容，並不吻合，且佐以被告曾對證人李祝同之工作
    方式及態度不滿情，業經證人李祝同、李恩吉證稱明確（偵
    卷第35-37、53頁；本院卷第122頁），亦難排除其等因對被
    告有所不滿，而有言過其實之嫌。
　㈣又警方於當日22時4分許接獲證人李祝同之報案後，旋於同日
    22時5分許到場處理，而員警僅單獨聽聞證人李祝同一方之
    指稱而已，並未目睹當時現場經過，此有受理各類案件紀錄
    表及報案三聯單存卷可憑（偵卷第21-23頁），則證人李恩
    吉證稱：當時是伊打110報警的云云（本院卷第143頁），顯
    與前揭事證不符，自非可採。況且，該社區大樓已經安裝有
    監視器錄影之設備，此為證人李祝同、李恩吉證述明確（偵
    卷第39頁；本院卷第140頁）。而證人李祝同既為社區住戶
    兼管理員，本易於提供當日現場影像或畫面以供警方查證或
    本院稽核佐對，卻始終未為提出以供本院檢視其等證言之真
    實性，且對照證人李祝同先於警詢中陳稱：現場管理室有監
    視器，檔案已經覆蓋過去，沒辦法提供等語（偵卷第39頁）
    ；後於本院審理中證述：（問：當時你既然是管理員，為何
    沒有當下把監視器畫面給警察？）因被告坐樓梯那邊是死角
    看不到，沒想到要提供監視器錄影，那時候記憶卡有問題，
    有請廠商來修，剛好換新機器，有正常運作，因伊不太會用
    監視器等請（本院卷第133-134頁），先後所述情節不一；
    對照證人李恩吉於本院證述：大樓監視器有正常運作，但儲
    存裝置好像故障了，沒辦法擷取紀錄，不清楚故障多久等情
    （本院卷第140頁），是認證人李祝同、李恩吉對於監視器
    運作或儲存之情，也非一致，是其等上揭證言，亦非無瑕疵
    ，要難逕予採取。
  ㈤再者，證人李細精係告訴人之父，當時並未在場親自見聞，
    此據證人即告訴代理人李細精證稱在卷（偵卷第9-10頁），
    亦無從為本案之證明。　
八、綜上所述，公訴人前揭所舉事證，猶不足以說服本院以形成
    對被告有罪而達無可懷疑之確信。此外，復查無其他積極具
    體證據，足以證明被告有檢察官指訴之恐嚇犯行。執此，本
    案既不能證明被告有上開恐嚇犯行，基於罪疑唯輕，應為被
    告有利之認定，自應對被告無罪之諭知，原審遽對被告論罪
    科刑，容有未洽。故被告上訴主張其並無公訴人指訴之恐嚇
    犯行，並非無理由。基上，本院自應將原審判決逕予撤銷，
    並自為第一審判決，改諭知被告無罪之判決。
據上論斷，應依刑事訴訟法第455條之1第1項、第3項、第452條
、第369條第1項前段、第364條、第301條第1項，判決如主文。
本案經檢察官張國強聲請簡易判決處刑，檢察官黃芝瑋到庭執行
職務。
中　　華　　民　　國　　110　年　　11  　月　　 18　日
                  刑事第一庭    審判長法　官　李進清
                                      法　官　路逸涵
                                      法　官　張德寬
以上正本證明與原本無異。
如不服本判決應於收受送達後20日內向本院提出上訴書狀，並應
敘述具體理由；其未敘述上訴之理由者，應於上訴期間屆滿後20
日內向本院補提理由書（均須按他造當事人之人數附繕本）「切
勿逕送上級法院」。
告訴人或被害人如不服判決，應備理由具狀向檢察官請求上訴，
上訴期間之計算，以檢察官收受判決正本之日起算。
                              　　　　書記官  黃麗靜
中　　華　　民　　國　　110 　年　　11  　月　 18  　日

附錄本案論罪科刑法條全文：

中華民國刑法第305條
以加害生命、身體、自由、名譽、財產之事恐嚇他人，致生危害
於安全者，處2年以下有期徒刑、拘役或9千元以下罰金。